臺灣雲林地方法院民事裁定
111年度聲再字第1號
再審聲請人  楊文榮  
再審相對人  詹益智  
上列當事人間請求確定界址事件，再審聲請人對於本院90年度簡
上字第32號確定判決、93年度再易字第10號確定判決、95年度再
易字第4 號確定裁定、95年度再易字第10號確定裁定、96年度聲
再字第2號確定裁定、96年度聲再字第5號確定裁定、97年度聲再
字第2號確定裁定、97年度聲再字第5號確定裁定、97年度聲再字
第7號確定裁定、97年度聲再字第11號確定裁定、98年度聲再字
第2 號確定裁定、99年度聲再字第2號確定裁定、99年度聲再字
第3 號確定裁定、99年度聲再字第5號確定裁定、100年度聲再字
第1 號確定裁定、100年度聲再字第4號確定裁定、100年度聲再
字第5 號確定裁定、101年度聲再字第1號確定裁定、101年度聲
再字第2 號確定裁定、101年度聲再字第5號確定裁定、102年度
聲再字第3 號確定裁定、103年度聲再字第2號確定裁定、103年
度聲再字第4 號確定裁定、104年度聲再字第4號確定裁定、104
年度聲再字第5號確定裁定、105年度聲再字第1號確定裁定、105
年度聲再字第3 號確定裁定、106年度聲再字第2號確定裁定、10
6年度聲再字第4號確定裁定、106年度聲再字第5號確定裁定、10
7年度聲再字第1 號確定裁定、107年度聲再字第2號確定裁定、1
08年度聲再字第2 號確定裁定、108年度聲再字第4號確定裁定、
108年度聲再字第6號確定裁定及本院109年度聲再字第1號確定裁
定聲請再審，本院裁定如下：
    主  文
再審之聲請駁回。
聲請程序費用新臺幣壹仟元由再審聲請人負擔。
    理  由
一、本件再審聲請意旨詳如附件「民事訴訟再審聲請狀」所載。
二、按裁定已經確定，而有民事訴訟法第496條第1 項或第497條
    之情形者，應於30日之不變期間內，聲請再審；前項期間，
    自裁定確定時起算，裁定於送達前確定者，自送達時起算；
    其再審之理由發生或知悉在後者，均自知悉時起算，民事訴
    訟法第507條準用第500條第1、2項前段定有明文。查本件再
    審聲請人前就本院109年度聲再字第6號確定裁定聲請再審，
    經本院於民國108年7月31日以109年度聲再字第1號裁定駁回
    其再審之聲請（下稱原確定裁定），再審聲請人於110年12
    月27日收受該裁定後，於111年1月19日提起本件聲請再審，
    有本院送達證書及本件再審聲請狀可按，堪認其已於30日之
    法定不變期間內對原確定裁定聲請再審，先予敘明。
三、次按對於確定裁定聲請再審，依民事訴訟法第507條準用同
    法第501條第1項第4款規定，應表明再審理由及關於再審理
    由之證據，此為必須具備之程式。所謂表明再審理由，必須
    指明確定判決有如何合於法定再審事由之具體情事，始為相
    當，倘僅泛言有何條款之再審事由，而無具體情事者，仍難
    謂已合法表明再審事由。既未合法表明再審事由，即為無再
    審之事由，性質上無庸命其補正（最高法院61年台再字第13
    7號判決意旨參照）。又民事訴訟法第496條第1項第1款所謂
    適用法規顯有錯誤，係指確定判決所適用之法規，顯然不合
    於法律規定，或與司法院現尚有效及大法官會議之解釋，或
    最高法院現尚有效之判例顯有違反（判例因法院組織法於10
    8年7月4日修正施行已廢止），或消極的不適用法規，顯然
    影響裁判者而言，並不包括判決理由矛盾、理由不備、取捨
    證據及認定事實錯誤之情形在內（最高法院92年度台上字第
    320號判決意旨參照）。另當事人聲請再審，聲明係對某件
    裁定為再審，但其再審訴狀理由，指摘該確定裁定以前之再
    審裁判如何違法部分，不能認係對所聲請再審裁定之再審理
    由，尚難謂已合法表明再審理由，法院無一一論斷之必要，
    逕以其再審之聲請為不合法駁回之（最高法院86年度台聲字
    第172號、104年度台聲字第626號裁定意旨及最高法院69年
    度第3次民事庭會議決定㈠參照）。
四、經查:
　　㈠按適用法律，本需經解釋，解釋方法則有文義解釋、體系
      解釋、目的性擴張、目的性減縮等解釋，不一而足。且上
      開意旨亦有形諸於法律者，如民法第1條規定:「民事，法
      律所未規定者，依習慣；無習慣者，依法理。」。亦有司
      法院大法官會議釋字第137號解釋文稱：「法官於審判案
      件時，對於各機關就其職掌所作有關法規釋示之行政命令
      ，固未可逕行排斥而不用，但仍得依據法律表示其合法適
      當之見解。」等語可參，故適用法律，並非僅得就法律條
      文之表面文義而為適用，尚需經解釋，而學說見解亦非不
      得據為解釋適用法律之參考。再審意旨主張原確定裁定以
      學說為駁回再審聲請之理由，違反憲法第80條「法官須超
      出黨派以外，依據法律獨立審判，不受任何干涉。」規定
      云云，顯有誤會。況再審意旨認「原確定判決具有判決無
      效之原因，依法不受30日不變期間之限制」云云，亦顯與
      民事訴訟法第500條第1項「再審之訴，應於30日之不變期
      間內提起。」之規定有違。因此，原確定裁定認再審聲請
      人之上開主張屬個人臆測，並無不合。
　　㈡至於再審聲請人其餘主張，於原確定裁定事件及前歷次聲
      請再審時即已曾主張，再審聲請人再執同一事由更行聲請
      再審，依民事訴訟法第507條準用同法第498條之1規定「
      再審之訴，法院認無再審理由，判決駁回後，不得以同一
      事由，對於原確定判決或駁回再審之訴之確定判決，更行
      提起再審之訴。」應認此部分聲請為不合法，應以裁定駁
      回。
　　㈢綜上，本件再審聲請未合法表明原確定裁定究有違反何法
      規、司法院解釋、大法官會議解釋，或消極不適用何法規
      顯然影響裁判，及如何合於該再審事由之具體情事，顯然
      只是泛言原確定裁定有民事訴訟法第496條第1項第1款規
      定適用法規顯有錯誤之再審事由，依上開說明，難謂已合
      法表明再審事由，其既未合法表明再審事由，即為無再審
      之事由，性質上無庸命其補正，應逕以其再審之聲請為不
      合法而駁回之。
五、本件再審聲請人對原確定裁定所為再審之聲請既不合法，應
    予駁回，已如前述。而再審聲請人本件對於其餘確定裁定、
    原確定判決聲請再審或提起再審之訴，又均已逾30日之法定
    不變期間，則依前揭說明，再審聲請人對本院除原確定裁定
    外之其餘原確定判決、確定裁定所提再審之訴或聲請再審，
    自均屬不合法而均應予以裁定駁回。
六、結論:本件再審之聲請為不合法，爰裁定如主文。
中　　華　　民　　國　　111 　年　　5 　　月　　4 　　日
            民事第二庭    審判長法  官  陳秋如
　　　　　　　　　              法  官  洪儀芳
　　　　　　　　　              法  官  楊昱辰
以上正本係照原本作成。
本裁定不得抗告。
中　　華　　民　　國　　111 　年　　5 　　月　　4 　　日
                                書記官　陳玉珮